【裁判字號】    96,小上,93
【裁判日期】    970501
【裁判案由】    給付貨款
【裁判全文】
臺灣士林地方法院民事判決              96年度小上字第93號
上  訴  人  崴群實業有限公司
                        樓
法定代理人  乙○○
被上訴人    弈豐實業有限公司
法定代理人  甲○○
上列當事人間給付貨款事件，上訴人對於中華民國96年10月22日
本院士林簡易庭96年度士小字第1629號第一審判決提起上訴，本
院於97年4 月17日言詞辯論終結，判決如下：
    主  文
上訴駁回。
上訴費用新臺幣壹仟伍佰元由上訴人負擔。
    事  實  及  理  由
一、上訴人起訴主張：被上訴人於民國95年11月7 日向上訴人購
    買2 吋迴紋織帶，價金含稅為新臺幣（下同）72,349元（68
    ,904 ＋68,904 ×5/100 ＝72,349），95年11月15日向上訴
    人購買5 吋及1 吋迴紋織帶，價金含稅計160 元（152 ＋15
    2 ×5/ 100＝160） ，二者價金合計72,509元，上訴人已依
    約交付織帶，詎被上訴人迄仍拒絕給付貨款。96年1 月12日
    上訴人至被上訴人公司催討貨款時，被上訴人說要還貨，但
    上訴人並未同意。為此，爰依買賣關係請求被上訴人給付72
    ,509 元 ，及自96年7 月10日起至清償日止，按年息5 ％計
    算之利息等語。
二、被上訴人則以：96年1 月12日上訴人到被上訴人公司，口頭
    向被上訴人表示如返還買賣之相同商品，2 吋迴紋織帶貨款
    一筆勾銷，當場經被上訴人同意，被上訴人並向工廠訂購相
    同織帶，96年1 月18日被上訴人即已準備好相同之2 吋迴紋
    織帶，詎日後上訴人竟反悔再要求給付貨款，拒絕受領前開
    織帶等語資為抗辯。
三、原審對於上訴人之請求，判決上訴人部分勝訴，命被上訴人
    應給付上訴人460 元及自96年7 月10日起至清償日止按年息
    5 ％計算之利息，並依職權宣告假執行。上訴人就其敗訴部
    分聲明不服，並聲明：(一)原判決第二項不利於上訴人部分暨
    命上訴人負擔訴訟費用998 元之部分廢棄；(二)上開廢棄部分
    ，被上訴人應再給付上訴人72,349元及自96年7 月10日起至
    清償日按年息5 ％計算之利息。被上訴人則聲明：上訴駁回
    。
四、兩造所不爭執之事項：
    被上訴人於95年11月7 日向上訴人購買2 吋迴紋織帶，價金
    含稅為72,349 元（68,904 ＋68,904 ×5/1 00＝72,349）
     ，95 年11月15日向上訴人購買5 吋及1 吋迴紋織帶，價金
    含稅計160 元（152 ＋152 ×5/100 ＝160） ，二者價金合
    計72,509元，上訴人已依約交付織帶，被上訴人尚未給付貨
    款。
五、得心證之理由：本件上訴人主張被上訴人就2 吋迴紋織帶部
    分尚積欠貨款72,349元未給付之事實，為被上訴人所否認，
    而以前開情詞置辯，是本件兩造之爭點，應在於：96年1 月
    12日兩造是否合意由被上訴人交付與買賣標的相同之2 吋迴
    紋織帶貨品取代2 吋迴紋織帶之72,349元貨款？1.如為肯定
    ，係代物清償或新債清償或債之更改？2.如為肯定，被上訴
    人是否業已履行交付2 吋迴紋織帶貨品之債務？
  (一)96年1 月12日兩造是否合意由被上訴人交付與買賣標的相同
    之2 吋迴紋織帶貨品取代2 吋迴紋織帶之72,349元貨款？
  1.如為肯定，係代物清償或新債清償或債之更改？
  (1)上訴人法定代理人自認曾於96年1 月12日偕同哥哥李文偉為
    催討貨款前往被上訴人公司，而96年1 月12日當天在被上訴
    人公司之人員，除兩造外，尚有被告員工汪柏仲、胡書瑜、
    黃易慧，以及上訴人法定代理人哥哥李文偉等人，其中證人
    汪柏仲於96年10月8 日到庭證述：「原告法定代理人要拿貨
    款，因為包裝問題，兩造有爭執，談到最後，原告法定代理
    人說不然再重做一批織帶給他」等語，證人胡書瑜到庭證稱
    ：「我聽到原告法代希望我們把貨款還給他們，原告法代說
    如果不還貨款，就做一批完整的織帶給他，甲○○說好」等
    語，證人黃易慧則證稱：「最後原告法代叫被告還織帶，印
    象中甲○○有說好」、「我出去時兩造有討論到織帶要怎麼
    還，原告法代叫我們公司再作一批織帶還他」等語（原審卷
    第50-5 6頁），按證人汪柏仲、胡書瑜、黃易慧雖均受僱於
    被上訴人，然經本院隔離訊問結果，其等陳述內容互核相符
    ，本件兩造爭執金額僅7 萬餘元，證人汪柏仲、胡書瑜、黃
    易慧實無甘冒刑事偽證罪責虛偽設詞之必要，是其所為之證
    言，應為可採。況上訴人於本院審理時亦自陳：「當天要不
    到貨款，有講氣話，說只能把原來的貨還給我…」等語（本
    院97年4 月17日言詞辯論筆錄），參以被上訴人確實另向其
    他廠商訂購相同之2 吋迴紋織帶，此有被上訴人提出之織帶
    照片及樣品附卷可參（原審卷第39頁），若兩造未有以貨品
    取代貨款之合意，被上訴人何須另行訂購織帶？是應認兩造
    於96年1 月12日確有由被上訴人另交付2 吋迴紋織帶貨品取
    代原來72,349元貨款之合意。至96年1 月12日當天同在現場
    之上訴人法定代理人哥哥李文偉雖證述：「當天沒有人提到
    重作織帶的事」等語，然上訴人已自承：「當天要不到貨款
    ，有講氣話，說只能把原來的貨還給我」等語，且證人李文
    偉尚證稱「後來我站在門口旁邊，…我站在門口的時候，兩
    造的談話內容我沒有注意聽」等語，是其所為之證言自不足
    為有利上訴人之認定。末查上訴人雖稱其係講氣話，不可能
    賣給被上訴人後，還叫被上訴人還相同的貨云云，惟按表意
    人無欲為其意思表示所拘束之意，而為意思表示者，其意思
    表示，除其情形為相對人所明知者外，不因之無效，民法第
    86條定有明文。上訴人於催討貨款之際，既提出另交付2 吋
    迴紋織帶貨品取代原貨款之要約，復為被上訴人所承諾，其
    所為之意思表示自為有效，而應受其拘束。
  (2)按代物清償為要物契約，新債清償則係約定因清償債務而對
    於債權人負擔新債務，新債務不履行時，其舊債務不消滅，
    而債之更改中關於債之標的更改，係指債權人與債務人約定
    ，由債務人負擔新債務，以消滅舊債務為目的之契約，僅須
    雙方有意思表示之合意即可，非必提出現實給付契約始能成
    立。兩造既有以貨品取代貨款之合意，其意應在由被上訴人
    負擔交付2 吋迴紋織帶貨物之義務，而原來之價金給付義務
    則歸於消滅，性質上應屬債之更改。
  2.如為肯定，被上訴人是否業已履行交付2 吋迴紋織帶貨品之
    債務？
    按當事人主張有利於己之事實者，就其事實有舉證之責任，
    民事訴訟法第277 條前段定有明文。本件被上訴人自陳因上
    訴人不肯收，故未將貨寄給上訴人云云，然為上訴人所否認
    ，辯稱：被上訴人並未通知其去領貨等語，是應由被上訴人
    就其已履行交貨之事實負擔舉證責任，然被上訴人並未舉證
    以實其說，自應認被上訴人尚未履行交付2 吋迴紋織帶貨品
    之債務，然此新債務是否履行，尚無礙於舊債務即價金給付
    債務業已消滅之事實。
  (二)2 吋迴紋織帶之價金給付債務既因債之更改而消滅，從而，
    上訴人依買賣關係請求被上訴人給付2 吋迴紋織帶價金72,3
    49元及其利息部分，為無理由，不應准許。原審判決駁回上
    訴人此部分之請求，於法並無違誤。上訴意旨指摘原判決不
    當，求予廢棄改判，為無理由，應予駁回其上訴。
六、本件為判決之基礎已臻明確，兩造其餘攻擊防禦方法，核與
    本件判決結果不生影響，爰不一一論述，附此敘明。
七、據上論結，本件上訴為無理由，依民事訴訟法第436 條之32
    第2 項、第449 條第1 項、第78條、第87條第1 項、第436
    條之32第1 項、第436 條之19第1 項，判決如主文。
中    華    民    國    97    年    5     月    1     日
                  民事第一庭  審判長法  官  黃小瑩
                                    法  官  洪舜帆
                                    法  官  藍雅清
以上正本證明與原本無異。
本件判決不得上訴。
中    華    民    國    97    年    5     月     7    日
                                    書記官  蘇意絜


司法院資訊處製作；財團法人民間司法改革基金會備份。
